【裁判字號】    98,訴,1298
【裁判日期】    990226
【裁判案由】    偽證
【裁判全文】
臺灣桃園地方法院刑事判決              98年度訴字第1298號
公  訴  人  臺灣桃園地方法院檢察署檢察官
被      告  甲○○
選任辯護人  李國煒律師
上列被告因偽證案件，經檢察官提起公訴（98年度偵字第13346
號），嗣經本院裁定改依簡式審判程序，並由受命法官獨任進行
審判程序，判決如下︰
    主  文
甲○○證人於檢察官偵查時，於案情有重要關係之事項，供前具
結，而為虛偽陳述，處有期徒刑參月。緩刑貳年。
    事  實
一、甲○○與高柏翔為朋友，2人亦有金錢往來，於民國96年4月
    30日下午某時許，甲○○在高柏翔所經營位在桃園縣桃園市
    ○○路上某處檳榔攤內，交付已蓋好發票人吳仁勝印章，惟
    金額欄及日期欄均空白之支票2 張予高柏翔。其中票據號碼
    BB0000000 之支票1 張（下稱系爭支票）借予高柏翔使用，
    另1 張票據號碼不詳之支票1 張則請高柏翔調借現金，嗣因
    高柏翔無法調得現金，乃於同年5 月間委由王偉博將該支票
    交還甲○○。另高柏翔於96年4 月30日下午某時許，將系爭
    支票填載新臺幣（下同）261,200 元、發票日96年5 月18日
    後，交予陳柏廷做為還款之用，並將此情告知甲○○。惟因
    高柏翔資金周轉困難，無法提供資金供系爭支票兌現，甲○
    ○遂向陳柏廷請求取回系爭支票，經陳柏廷拒絕後，甲○○
    為免吳仁勝向其追討系爭支票之票款，竟向吳仁勝稱該支票
    遺失而由吳仁勝於96年5 月11日向付款銀行臺灣新光商業銀
    行桃園分行辦理掛失止付。嗣甲○○於98年3 月11日上午11
    時28分許，於臺灣桃園地方法院檢察署偵辦高柏翔涉犯偽造
    有價證券一案時，明知系爭支票係其交給高柏翔使用，竟於
    供前具結後，虛偽證稱：「（問：妳支票遺失的時候有無去
    找高柏翔？）我是去找民生路的檳榔攤老闆娘聊天，順便找
    高柏翔。因為他們是分租一個店面，一個住裡面，一個住外
    面。我有打電話問高柏翔有無撿到票。（問：妳有無問老闆
    娘有無撿到票？）我都有問，她說沒有看到。（問：妳當時
    支票是放在那裡？）放在我的口袋，沒有另外裝在皮包，我
    的行動及錢也是放在口袋。（問：妳在什麼情況之下會發現
    支票遺失？）我回到家裡將口袋的東西拿出來就找不到票了
    。（問：妳之前有無拿過空白支票給高柏廷？）沒有。我沒
    有支票。」等不實證述，足以影響審判之結果。
二、案經臺灣桃園地方法院檢察署檢察官自動簽分偵查起訴。
    理  由
一、按刑事訴訟法第273 條之1 第1 項規定除被告所犯為死刑、
    無期徒刑、最輕本刑為3 年以上有期徒刑之罪、或高等法院
    管轄第一審案件者外，於審判期日前之程序進行中，被告先
    就被訴事實為有罪之陳述時，審判長得告知被告簡式審判程
    序之旨，並聽取當事人、代理人、辯護人及輔佐人之意見後
    ，裁定進行簡式審判程序。經查，本件被告黎大任被訴竊盜
    一案，為前開不得進行簡式審判程序以外之案件，且被告於
    本院行準備程序時就被訴事實為有罪之陳述，本院告知被告
    簡式審判程序之旨，並聽取被告之意見後，爰依刑事訴訟法
    第273 條之1 第1 項之規定，當庭裁定改依簡式審判程序進
    行審判，合先敘明。
二、前揭犯罪事實，業據被告甲○○於本院審理時坦認不諱，並
    有臺灣桃園地方法院檢察署97年度偵緝字第1415號案件之98
    年3 月11日審判筆錄暨證人結文（訊問前）影本各1 份在卷
    可稽（見該偵察卷第64頁、第72頁至第73頁），且高柏翔所
    涉犯前開偽造有價證券之案件，亦經該署以97年度偵緝字第
    1415號為不起訴處分確定在案等情，亦有該不起訴處分書及
    高柏翔之臺灣高等法院被告前案記錄表各乙份在卷可參，復
    經本院調閱上開偵查卷宗核閱無訛，足認系爭支票應係被告
    親自交付予高柏翔屬實，堪徵被告甲○○於前開高柏翔偽造
    有價證券案件偵查中以證人身分所為之陳述係屬偽證，是其
    前揭任意性之自白核與事實相符。按刑法上之偽證罪，為形
    式犯，不以結果之發生為要件，證人於供前或供後具結而就
    案情有重要關係事項，故為虛偽陳述，其犯罪即成立，而該
    罪所謂於案情有重要關係之事項，則指該事項之有無，足以
    影響於裁判之結果者而言，至於其虛偽陳述，法院已否採為
    裁判或檢察官據為處分之基礎，或有無採為基礎之可能，皆
    於偽證罪之成立無影響，最高法院71年臺上字第8127號、84
    年臺上字第3949號著有判例可資參照。查被告就系爭票據是
    否遺失、有無交付高柏翔一節，乃事涉高柏翔是否構成偽造
    有價證券之犯行，自屬對於該案情有重要關係之事項無誤。
    綜上所述，本件事證明確，被告犯行堪以認定，應依法論科
    。
三、核被告甲○○所為，係犯刑法第168 條之證人於檢察官偵查
    時，於案情有重要關係之事項，供前具結而為虛偽陳述之偽
    證罪。查高柏翔涉嫌偽造有價證券案件，雖經檢察官不起訴
    處分確定，但處分確定，究與裁判確定不同，於檢察官尚得
    以發見新事實新證據對於同一案件，再行起訴，是被告甲○
    ○於本院審理時之自白仍不得謂非在其所虛偽陳述之案件裁
    判確定前，仍依刑法第172 條規定輕其刑（最高法院30年上
    字第2211號判例及同院66年6 月7 日、66年度第5 次刑庭庭
    推總會決議參照）。爰審酌被告之素行，犯罪之動機、目的
    、手段，因無資力清償系爭支票之票款而為虛偽證言，妨害
    國家司法公正與真實發現，所生危害非輕，惟念其犯後能坦
    承犯行、深感悔悟等一切情狀，量處如主文所示之宣告刑。
    末查被告前未曾因故意犯罪受有期徒刑以上刑之宣告，有卷
    附臺灣高等法院被告前案紀錄表可按，素行良好，因一時失
    誤而犯罪，經此起訴、審判與刑之宣告，當知所警惕，信無
    再犯之虞，本院認所宣告之刑以暫不執行為適當，爰併諭知
    緩刑2 年，以勵自新。
據上論斷，應依刑事訴訟法第273 條之1 第1 項、第299 條第1
項前段，刑法第168 條，判決如主文。
本案經檢察官吳佳美到庭執行職務。
中    華    民    國    99    年    2     月    26    日
                  刑事第八庭    法  官  葉藍鸚
以上正本證明與原本無異。
如不服本判決應於收受判決後10日內向本院提出上訴書狀，並應
敘述具體理由。其未敘述上訴理由者，應於上訴期間屆滿後20日
內向本院補提理由書( 均須按他造當事人之人數附繕本) 「切勿
逕送上級法院」。
                                書記官  冒佩妤
中    華    民    國    99    年    2     月    26    日
附錄本案論罪科刑法條：
中華民國刑法第168條
（偽證罪）
於執行審判職務之公署審判時或於檢察官偵查時，證人、鑑定人
、通譯於案情有重要關係之事項，供前或供後具結，而為虛偽陳
述者，處 7 年以下有期徒刑。

司法院資訊處製作；財團法人民間司法改革基金會備份。
